臺灣高等法院刑事判決
111年度上訴字第1027號
上  訴  人  
即  被  告  盧盛龍
選任辯護人  葉慶人律師
            楊偉毓律師
            林祐增律師
上列上訴人即被告因重傷害案件，不服臺灣臺北地方法院109年
度訴字第1247號，中華民國111年1月12日第一審判決（起訴案號
：臺灣臺北地方檢察署109年度偵字第5711號），提起上訴，本
院判決如下：
    主  文
上訴駁回。               
    事實及理由
一、經本院審理結果，認第一審以上訴人即被告乙○○犯刑法第27
    8條第3項、第1項之重傷害未遂罪，依刑法第25條第2項按既
    遂犯之刑度減輕後，判處有期徒刑2年10月，並諭知未扣案
    被告所有之西瓜刀1把沒收追徵，認事用法均無不當，量刑
    及沒收之諭知亦屬妥適，應予維持，並引用第一審判決書記
    載之事實、證據及理由（如附件）。　　
二、被告上訴意旨略以：
　㈠被告之犯罪動機係因其女友在通訊軟體「微信」（下稱微信
    ）群組内遭告訴人甲○○嘲笑而心生不滿，另從告訴人就診之
    護理過程紀錄，可知告訴人當日至醫院急診時生命跡象穩定
    ，傷勢照片受傷位置主要位於背部及手臂，再由原審勘驗現
    場錄影畫面，可見被告攻擊時顯無使告訴人受重傷之意圖，
    告訴人亦證述被告一夥人中有人表示「可以了」、「不要打
    了」等要求停止攻擊等言語，顯見被告並無重傷害之犯意，
    原審認定與卷證資料不符。
  ㈡被告已與告訴人於原審審理期間達成和解，告訴人並具狀撤
    回告訴，應就被告為不受理判決等語。　　
三、本院查：
　㈠原審依憑被告之供述、證人即告訴人之證述、監視器影像畫
    面及現場錄影畫面擷圖、車籍資訊系統-車輛詳細資料、國
    立臺灣大學醫學院附設醫院(下稱臺大醫院) 民國108年10月
    29日、110年12月9日診斷證明書及告訴人之出院病歷摘要、
    原審勘驗現場錄影畫面之勘驗筆錄、臺大醫院109年7月15日
    函文等證據，認定被告本件重傷害未遂犯行，已詳敘所憑之
    證據與認定之理由，並無任何憑空推論之情事，亦與經驗法
    則、論理法則無違。
　㈡被告雖執前詞提起上訴，惟查：
　⒈按行為人對於構成犯罪之事實，預見其發生，而其發生並不
    違背其本意者，以故意論，刑法第13條第2項定有明文，此
    即實務及學理上所稱之「不確定故意」、「間接故意」或「
    未必故意」。申言之，間接故意係指行為人主觀上對於構成
    要件之可能實現有所預見，卻聽任其自然發展，終至發生構
    成要件該當結果，或實現不法構成要件之主觀心態；行為人
    此種容任實現不法構成要件或聽任結果發生之內心情狀，即
    屬刑法上之不確定故意。另加害人有無重傷害之犯意，乃其
    個人內在之心理狀態，是欲判斷其主觀上之犯意究係殺人、
    重傷害或普通傷害，應就外在之一切證據，詳查審認，舉凡
    其犯罪之動機、兇器類別、行兇之具體過程、傷痕之多寡輕
    重、傷勢程度、案發當時之情境、犯後態度等，綜合研析，
    作為認定之基礎（最高法院102年度台上字第2043號判決意
    旨參照）。查被告持犯本案之扣案西瓜刀，刃長約被告手臂
    長度、刃寬約其握拳之寬度；再從告訴人所受傷勢照片觀之
    ，可見其傷口劃穿皮膚、肌肉之切口不僅平整、既深且長，
    又遍及四肢及軀幹，多處屬大面積開放性傷口(見偵卷二第1
    21至123、225至243頁)，堪認該把西瓜刀之鋒利；再者，依
    原審勘驗現場錄影畫面觀之（見原審卷第102、105至113、1
    15至117頁之影像畫面編號二至十四、十六至二十），被告
    對告訴人揮砍之動作多係持刀高舉過頭後之揮砍，並有一下
    為剁的動作，且係在25秒內為之，並未區分特定部位，且在
    上開快速揮砍之下，傷痕遍及告訴人四肢及軀幹，佐以告訴
    人之右手肘之橈神經、左膝肌腱並因被告之攻擊而斷裂(見
    偵卷二第7頁)，足徵被告下手力道甚猛。被告於犯案時已將
    近20歲，為國中畢業、高中在學中之智識程度，其認知能力
    並無低於常人之處，是對於持該把西瓜刀對他人揮砍，可能
    造成毀敗或嚴重減損肢體機能，或於身體、健康有重大不治
    或難治之重傷結果，有所預見。
　⒉再由被告之動機觀之，被告係因告訴人在微信群組內譏笑其
    女友，心生不滿，遂先至告訴人工作地點勘查、等候其下班
    ，再尾隨告訴人直至案發地點，有刑案現場照片、現場錄影
    蒐證影像擷取照片、通聯調閱查詢單等可證（見偵卷一第85
    至94、95至115頁），乘告訴人停等紅燈之際，遂夥同4名不
    詳成年男子，先以辣椒水噴灑告訴人面部，使告訴人處於視
    覺受限、無法防禦之狀態，再分持長型刀具、西瓜刀、短刀
    等器械或徒手攻擊告訴人，綜合考量上情，被告當非僅止欲
    傷害告訴人，縱使無針對特定部位以造成重傷結果之直接故
    意，惟其主觀上具有縱令造成告訴人重傷結果亦不違反其本
    意之不確定故意，至為灼然。被告上訴辯稱：不具重傷害故
    意云云，顯與客觀事證不符，不足採信。
　⒊被告等人其後縱有「可以了」、「不要打了」等語，惟由現
    場影像畫面顯示，告訴人遭攻擊時並未反抗，僅能蜷縮在地
    ，可見此等用語亦可能為被告等人攻擊至某一程度後，始欲
    罷手，自無從反推被告於行為當下不具重傷害之犯意，而不
    足為有利於被告之認定依據，原審之認定並無被告上訴意旨
    所稱與卷證不相符合之情。
　⒋本案依被告之行為動機、攻擊告訴人之次數與方式、告訴人
    所受傷勢等一切情狀，因認被告主觀上確有重傷害告訴人之
    故意，已見前述，係犯刑法第278條第3項、第1項之重傷害
    未遂罪，並非同法第287條前段規定之告訴乃論之罪，縱被
    告於原審中與告訴人成立調解，並經告訴人撤回告訴，有原
    審調解筆錄、原審公務電話紀錄（見原審卷第81至82、87、
    153頁），此情亦據原審於量刑時予以審酌（見原判決理由
    欄參、四），故無從為不受理之諭知，被告此部分上訴意旨
    所指，亦無所據。
　⒌辯護人固曾為被告主張其已與告訴人和解並賠償完畢，告訴
    人亦表示願原諒被告而不再追究，被告並已深感悔悟，故認
    本案應有刑法第59條規定之適用等語。惟刑法第59條之酌量
    減輕其刑，必於犯罪之情狀，在客觀上足以引起一般同情，
    認為即予宣告法定低度刑期，猶嫌過重者，始有其適用，至
    於犯罪動機、情節輕微、素行端正、家計負擔、犯後態度等
    情狀，僅可為法定刑內從輕科刑之標準，不得據為酌量減輕
    之理由（最高法院51年台上字第899號、28年上字第1064號
    判例意旨參照）。經查，被告僅因其女友於微信群組上受辱
    ，即夥同真實姓名、年籍不詳之4名成年男子持刀械對告訴
    人施暴，由現場影片畫面觀之，其等乃一下車即群起對告訴
    人施暴，告訴人猝不及防，僅能蜷縮在地任其等攻擊，暴戾
    之氣極為顯然，且觀諸告訴人所受傷勢照片，其傷痕遍及四
    肢及軀幹，多處屬大面積開放性傷口，被告之犯罪原因與環
    境在客觀上並足以引起一般同情之處，難認有何情堪憫恕之
    情事，當無援引刑法第59條之規定減輕其刑之餘地。
　㈢綜上所述，被告上訴否認重傷害之犯意，無非係就原審依職
    權為證據取捨及心證形成之事項反覆爭執，為無理由，應予
    駁回。
據上論斷，應依刑事訴訟法第373條、第368條，判決如主文。
本案經檢察官蕭惠菁提起公訴，被告提起上訴後，檢察官楊四猛
到庭執行職務。
中　　華　　民　　國　　111 　年　　6 　　月　　21　　日
                  刑事第二十一庭審判長法　官  林怡秀
                                      法　官  蔡羽玄
                                      法　官  胡宜如
以上正本證明與原本無異。
如不服本判決，應於收受送達後20日內向本院提出上訴書狀，其
未敘述上訴之理由者並得於提起上訴後20日內向本院補提理由書
（均須按他造當事人之人數附繕本）「切勿逕送上級法院」。
                                      書記官  黃芝凌
中　　華　　民　　國　　111 　年　　6 　　月　　21　　日

附錄：本案論罪科刑法條全文
中華民國刑法第278條
使人受重傷者，處5年以上12年以下有期徒刑。
犯前項之罪因而致人於死者，處無期徒刑或10年以上有期徒刑。
第1項之未遂犯罰之。

【附件】
臺灣臺北地方法院刑事判決
109年度訴字第1247號
公　訴　人　臺灣臺北地方檢察署檢察官
被　　　告　乙○○　
選任辯護人　羅健瑋律師
上列被告因傷害案件，經檢察官提起公訴（109年度偵字第5711
號），本院判決如下：
    主  文
乙○○共同犯重傷害未遂罪，處有期徒刑貳年拾月。
未扣案乙○○所有之西瓜刀壹把沒收，於全部或一部不能沒收或不
宜執行沒收時，追徵其價額。
    事  實
一、乙○○因見其女友在微信群組內遭甲○○嘲笑，欲與之理論不成
    ，而心生不滿，明知西瓜刀之刃長、刃寬及重量顯非尋常刀
    刃可得比擬，且刀刃鋒利，具有相當之殺傷力，已預見如持
    以朝他人四肢、軀幹任意揮砍，極有可能會砍斷他人四肢之
    神經、韌帶或肌腱，而造成他人四肢機能毀敗或嚴重毀損之
    結果，卻仍夥同真實姓名、年籍不詳之四名成年男子(並無
    證據顯示為未成年人，下合稱四名男子)，共同基於縱使會
    造成他人重傷害之結果亦不違背其本意之不確定故意之犯意
    聯絡，於民國108年10月28日深夜3時許，由乙○○駕駛車牌號
    碼000-0000號自小客車搭載上開四名男子，尾隨甲○○至臺北
    市萬華區桂林路堤外水門路口，待甲○○停等紅燈之際，乙○○
    及上開四名男子則趁機上前，由其中一名男子先持辣椒水噴
    向甲○○面部，其餘三人則分別以長型刀具劃向甲○○右肩、腳
    踢甲○○身體或持短刀朝甲○○揮砍；乙○○則持西瓜刀接續揮砍
    甲○○背部及四肢等處，致甲○○因而受有右手臂撕裂傷(長約6
    公分)併右手肘橈神經裂傷、右腳踝擦挫傷、左膝撕裂傷(長
    約6公分)併肌腱斷裂、右膝撕裂傷(長約2公分)、右小腿撕
    裂傷(長約1.5公分)、右大腿撕裂傷(長約1公分)、背後三處
    深度撕裂傷(長各約10公分)、左側脛骨近端骨折等傷勢後，
    旋駕車離開現場。甲○○嗣經送醫急救，並接受橈神經修補手
    術、左側髕骨肌腱修補縫合等手術，經治療、復健後，均未
    達毀敗或減損右上肢、左下肢機能之重傷害結果而未遂。
二、案經甲○○訴由臺北市政府警察局萬華分局報告臺灣臺北地方
    檢察署檢察官偵查起訴。
    理  由
壹、證據能力部分：
一、按被告以外之人於審判外之陳述，雖不符刑事訴訟法第159
    條之1至第159條之4之規定，而經當事人於審判程序同意作
    為證據，法院審酌該言詞陳述或書面陳述作成時之情況，認
    為適當者，亦得為證據，刑事訴訟法第159條之第1項定有明
    文。本件檢察官、被告乙○○及其辯護人對於本判決所引用下
    列各項被告以外之人審判外之陳述部分，於本院準備程序時
    均同意有證據能力（見本院卷第36、63頁），茲審酌該等審
    判外陳述作成時之情況，並無不宜作為證據之情事，依上開
    規定，即得為證據。
二、又本案認定事實所引用之其餘非供述證據，並無證據證明係
    公務員違背法定程序取得，依刑事訴訟法第158條之4規定反
    面解釋，均有證據能力。
貳、認定犯罪事實所憑之證據及理由：
一、訊據被告固坦承有於上開時間、地點夥同上開四名男子，分
    別持西瓜刀或其他器械攻擊告訴人甲○○之傷害行為，惟矢口
    否認涉有重傷害未遂之犯行，辯稱：伊當時係因女友的事情
    找告訴人，伊只是想要出氣，想要嚇嚇他，沒有要重傷害告
    訴人的意思等語；辯護人則為其辯護以：從被告僅是為嚇嚇
    告訴人之動機，尚不至認被告存有重傷害之犯意；又從現場
    錄影畫面無法證明被告下手力道即係欲致告訴人受重傷，告
    訴人右手所受較重之傷勢不能排除是因告訴人之防禦或掙扎
    而加重；且攻擊當下，被告等人並無口出「要給告訴人死」
    或「砍斷他手腳」等語，反而有「可以了」、「不要打了」
    等語，益證被告等人並無致告訴人受重傷之意等語。
二、經查：
  ㈠被告僅因其女友在微信群組內遭告訴人嘲笑而心生不滿，遂
    夥同四名真實姓名年籍不詳之成年男子，分持西瓜刀或刀械
    ，於上揭時、地攻擊告訴人，並致告訴人受有上開傷勢等情
    ，業據被告於警詢、偵查及本院審理中供述明確（見偵卷一
    第16、17、267、268頁，本院卷第62、147至149頁），核與
    證人即告訴人甲○○於警詢、偵查及本案審理中之指證大致相
    符（見偵卷一第73至80、183、184頁，本院卷第134至142頁
    ），並有監視器影像畫面及現場錄影畫面擷圖、車籍資訊系
    統-車輛詳細資料、國立臺灣大學醫學院附設醫院(下稱臺大
    醫院) 108年10月29日、110年12月9日診斷證明書及告訴人
    之出院病歷摘要附卷可稽（見偵卷一第97至115、119、123
    頁、偵卷二第7至17頁，本院卷第157頁）；復經本院勘驗現
    場錄影畫面無誤(見本院卷第101、102、105至117頁)，此部
    分事實首堪認定。
  ㈡被告及辯護人雖以前詞為辯，惟基於下列理由，堪認被告於
    行為之際有重傷害告訴人之不確定故意：
  ⒈按使人受重傷害未遂與普通傷害之區別，應以行為人於加害
    時有無使人受重傷之故意為斷，至於使人受重傷犯意之存否
    ，固係隱藏於行為人內部主觀之意思，然仍非不得斟酌事發
    當時情況，觀其行為之動機、行為當時之手段、攻擊之部位
    、下手次數、傷勢輕重程度暨其他具體情形等予以綜合觀察
    論斷。
  ⒉先從被告所使用之兇器以觀：被告供承其係以西瓜刀攻擊告
    訴人，經勘驗現場錄影畫面無誤(見本院卷第115頁影片畫面
    編號十六)，且從該現場錄影畫面擷圖可見該把西瓜刀刃長
    約被告手臂長度、刃寬約其握拳之寬度；再從告訴人所受傷
    勢照片觀之，可見其傷口劃穿皮膚、肌肉之切口不僅平整，
    且傷口既深且長，(見偵卷二第121至123、225至243頁)，足
    認該把西瓜刀極為鋒利，倘持以對人體揮砍，衡諸常情自會
    對人體造成嚴重之傷害。被告犯案時已近20歲，為國中畢業
    、高中在學中之智識程度，其認知能力並無低於常人之處，
    是對於行使該把西瓜刀攻擊他人之危險性，自有所預見。
  ⒊再從被告攻擊告訴人之方式及部位以觀：從現場錄影畫面觀
    之，被告係持該西瓜刀先高舉過頭第一下由右上至左下、第
    二下由左上至右下揮砍告訴人背部二下，暫退後再前進持刀
    高舉過頭第一下由右上至左下、第二下由左上至右下往告訴
    人右後背、右手臂揮砍二下，再移動身體至告訴人右側，先
    由右至左再由左至右以橫揮方式朝告訴人背後揮砍二下，後
    再將告訴人拉倒，並朝其背部揮砍三下（見本院卷第102頁
    、第105至113頁之影像畫面編號二至十四）；其後再次持刀
    高舉過頭，由右上至左下向告訴人劈砍二下，第一下是類似
    剁的方式，接觸告訴人之身體後其手臂動作即停頓，第二次
    則係完全揮砍（同上卷第102頁，第115至117頁之影像畫面
    編號十六至二十），可見被告上開大多數揮砍均是持刀高舉
    過頭後之揮砍，並有一下是剁的動作，且係在短短的25秒內
    為之，再佐以告訴人所受傷勢，其右手肘之橈神經、左膝肌
    腱並因被告之攻擊斷裂(見偵卷二第7頁)，足徵其下手力道
    甚猛；且從上開影像畫面可知，被告揮砍部位除避開告訴人
    頭部外，並未區分特定部位，且在上開快速揮砍之下，遍及
    告訴人之四肢與軀幹。被告既預見持該把西瓜刀以上開力道
    、次數並任意地揮砍告訴人身體、四肢，有極高可能會傷及
    告訴人之神經、韌帶或肌腱而使告訴人受有一肢以上機能毀
    敗或嚴重減損之重傷害結果發生，確仍決意為之，是其主觀
    上具重傷害之不確定故意，實堪認定。
  ⒋被告及辯護人雖辯稱僅係為嚇嚇告訴人，而無重傷害之故意
    等語。惟告訴人偵審中一致證稱：當天伊騎車經過水門時，
    停車等紅綠燈，被告等人開的車就停在伊正前方，他們就下
    車，用跑的往伊這邊衝，然後拿東西噴伊，伊感覺辣辣的，
    然後伊就被攻擊了等語（見偵卷一第183頁，本院卷第138頁
    ）；且從現場影像畫面之勘驗結果可知，被告與其他四名男
    子係先以辣椒水噴灑告訴人面部，使告訴人處於視覺受限、
    無法防禦之狀態，再各持長型刀具、西瓜刀、短刀等器械或
    徒手攻擊告訴人，足見被告等人並無先與告訴人口頭理論，
    或單純高舉刀械揮舞之舉，而係直接衝上前攻擊告訴人，是
    所為僅是嚇嚇告訴人之辯詞，自無從憑採；辯護人又辯稱被
    告僅係基於其女友受辱之動機，情節尚非嚴重，故被告並不
    會因而有重傷害告訴人之意思等語，然女友受辱之感受程度
    本就因人而異，尚無從一概而論，從被告夥同上開四名男子
    ，並持刀械輪流攻擊告訴人之舉，已徵被告已非將之以小事
    視之，自難以其動機從旁人以觀實甚輕微，即為其有利之認
    定；至被告等人於現場固未口出「要給告訴人死」或「砍斷
    他手腳」等語，然從其等客觀之攻擊方式，已足認被告具重
    傷害之不確定故意，業經本院認定如上，是上開情事自不足
    為被告有利之認定；另被告等當場縱有「可以了」、「不要
    打了」等語，惟從此等用語，可見是攻擊至某一差不多的狀
    態後始發，要無從反推被告於行為當下不具重傷害之犯意；
    另辯護人稱告訴人所受傷勢嚴重情形可能係因告訴人另有阻
    擋、掙扎之動作所致，然從現場影像畫面顯示，告訴人遭攻
    擊時均未反抗，僅能蜷縮在地，任人攻擊，自無辯護人所指
    之情。承上，被告及辯護人所辯均無從憑採。
  ㈢告訴人之傷勢尚未達重傷害之結果：
  ⒈按重傷者，謂下列傷害：一、毀敗或嚴重減損一目或二目之
    視能。二、毀敗或嚴重減損一耳或二耳之聽能。三、毀敗或
    嚴重減損語能、味能或嗅能。四、毀敗或嚴重減損一肢以上
    之機能。五、毀敗或嚴重減損生殖之機能。六、其他於身體
    或健康，有重大不治或難治之傷害，刑法第10條第4項定有
    明文。是所謂重傷罪之成立，須其身體機能已達毀敗或嚴重
    減損程度，即機能完全喪失或嚴重減損其效用，始足當之。
    又刑法第10條第4項第4款所稱毀敗或嚴重減損一肢以上機能
    ，係指肢體因傷害之結果完全喪失其效用或其效用嚴重減損
    者而言，初不以受傷時或治療中之狀況為何為標準，如經過
    相當之診治而能回復原狀，或雖不能回復原狀而僅減衰其效
    用者，仍不得謂為該款之重傷（最高法院101年度台上字第5
    143號判決意旨參照）。
  ⒉告訴人本案所受傷勢，尤以其右手肘橈神經裂傷、左膝髕骨
    肌腱斷裂等傷勢之復原情形，偵查中經檢察官函詢臺大醫院
    ，函覆以：「李先生因神經損傷致影響右手手腕上舉能力，
    非為關節攣縮所致之角度受限，於本院復健科最近一次就診
    （109年3月9日）時，仍有無力狀況，惟尚無法判定是否『難
    以回復』。」審理中再經本院函詢，則覆以：「李先生自109
    年3月於本院外科及復健科門診，就手部及背部傷勢接受治
    療後，並未再因相關傷勢於本院就診，僅於110年1月4日於
    外科門診開立診斷書，當日並未接受實際診療。因此難以評
    估李先生目前傷勢之恢復狀況，亦無法評估其手腳機能經復
    健後之恢復程度。」分別有臺大醫院109年7月15日校附醫秘
    字第1090904471號函及所附回復意見表、110年3月19日校附
    醫秘字第1100901352號函及所附回復意見表在卷可參（見偵
    卷一第233至235頁，本院卷第77至79頁）。惟依告訴人審理
    中證述：伊右手目前沒有什麼影響，現在可以完全舉高，也
    可以提東西，只剩下左腳需要復健等語（見本院卷第139頁
    ），且告訴人110年12月9日再至臺大醫院門診，醫師亦未特
    別註明其右上肢及左下肢有何效能減損之情事，有110年12
    月9日診斷證明書附卷可參（同上卷第157頁）；復經本院觀
    其到院開庭，係自行行走入庭，且行走方式自然，並無異狀
    ，且其右手確實得以高舉並活動自如，足見其右手肘橈神經
    裂傷、左膝髕骨肌腱斷裂等傷害確已逐步復原，故尚未生重
    傷害之結果，而為重傷害未遂。
三、綜上，本案事證明確，被告犯行堪以認定，應依法論科。
參、論罪科刑：
一、核被告所為，係犯刑法第278條第3項、第1項之重傷害未遂
    罪。被告上開多次揮砍告訴人之行為，係基於單一之決意，
    於密切接近之時間、地點，接續所為，而侵害法益同一，各
    舉動之獨立性極為薄弱，依一般社會健全觀念，在時間差距
    上，難以強行分開，在刑法評價上，以視為數個舉動之接續
    施行，合為包括之一行為予以評價，較為合理，而應依接續
    犯論以包括之一罪。又起訴書雖漏載告訴人右手肘橈神經裂
    傷之傷勢，然此部分傷勢係被告本案同一攻擊行為所致，基
    於社會事實同一，自為起訴效力所及。另被告與其他四名男
    子間就本案犯行，有犯意聯絡與行為分擔，應論以共同正犯
    。
二、被告上開重傷害未遂之犯行，衡量告訴人所受傷勢幾已完全
    復原，爰依刑法第25條第2項規定，減輕其刑。
三、辯護人固為被告辯護稱其已與告訴人和解並賠償完畢，告訴
    人亦表示願原諒被告而不再追究，被告並已深感悔悟，故認
    本案應有刑法第59條規定之適用等語。惟刑法第59條規定之
    酌量減輕其刑，必須犯罪另有特殊之原因與環境，在客觀上
    足以引起一般同情，認為即使予以宣告法定最低度刑，猶嫌
    過重者，始有其適用。此所謂法定最低度刑，固包括法定最
    低本刑；惟遇有其他法定減輕之事由者，則應係指適用其他
    法定減輕事由減輕其刑後之最低度刑而言。倘被告別有法定
    減輕事由者，應先適用法定減輕事由減輕其刑後，猶認其犯
    罪之情狀顯可憫恕，即使科以該減輕後之最低度刑仍嫌過重
    者，始得適用刑法第59條規定酌量減輕其刑（最高法院100
    年度台上字第744號判決意旨參照）。經查，被告僅因其女
    友於微信群組上受辱，即夥同上開四名男子持械對告訴人施
    暴，其等施暴過程，其暴戾之氣，從現場影片畫面觀之極為
    顯然，是其犯罪之原因與環境在客觀上並足以引起一般同情
    之處，難認有何情堪憫恕之情事，是當無援引刑法第59條之
    規定減輕其刑之餘地。
四、爰以行為人之責任為基礎，審酌被告僅因其女友於微信群組
    上遭告訴人嘲笑受辱，與告訴人理論未果，未能自我控制情
    緒，而出手傷害告訴人，致告訴人受有前開傷勢，所為自有
    不該，而應予非難；復衡酌被告係夥同上開四名男子，在深
    夜時分，尾隨告訴人至堤外水門路口，並分別持上開西瓜刀
    等器械對告訴人施暴之行為態樣，犯案情節不僅嚴重，對社
    會安全感所造成之衝擊亦重，且造成告訴人尤以右手肘橈神
    經裂傷、左膝髕骨肌腱斷裂等傷害亦重，並考量被告犯後尚
    將上開現場影像畫面上傳微信群組，並向告訴人稱「乖乖做
    你的大埔，不用在微信邱」等語(見偵卷一第95頁照片編號5
    )等情，被告責任刑之範圍應從中度刑予以考量；再衡酌被
    告之前案紀錄，其素行尚可，得為從輕量刑之考量；復衡酌
    被告犯後固未全然坦承重傷害未遂之犯行，而僅承認涉犯傷
    害罪，然衡酌被告陳稱：犯下這些事情，深感後悔，並感到
    抱歉；且其已與告訴人達成調解，並據以賠償新臺幣30萬元
    ，於審理中並數次向告訴人道歉，告訴人亦願意原諒被告，
    撤回其告訴不再追究並請求予被告從輕量刑之考量等情（見
    本院卷第81、82、87、143、150、152、153、169頁），足
    見其尚能正視所為之不法，而已心生悔悟，犯後態度尚佳，
    而得作為從輕量刑之考量；兼衡被告自陳現大學在學中之智
    識程度，於犯後已心生悔悟，重拾高中學業，已高中畢業現
    正就讀大學夜校，早上在保險業上班，與母親同住，無需扶
    養母親之家庭經濟狀況等一切情狀，量處如主文所示之刑。
肆、沒收部分：
一、被告用以犯本案犯罪所用之西瓜刀1把，為其所有，業據被
    告供述明確（本院卷第147頁），而屬供犯罪所用之物。被
    告雖供稱該把西瓜刀業已丟棄（同上卷頁），但並無證據可
    憑，爰依刑法第38條第2項規定，宣告沒收，於全部或一部
    不能沒收或不宜執行沒收時，則依同法第4項規定，追徵其
    價額。
二、至上開四名男子持以供本案犯罪所用之辣椒水、長型刀具、
    短刀等，被告均否認為其所有（同上卷頁），且卷內並證據
    足以證明該等物品為被告所有，爰不予宣告沒收。
據上論斷，應依刑事訴訟法第299條第1項前段，判決如主文。
本案經檢察官蕭惠菁提起公訴，檢察官高怡修到庭執行職務。
中　　華　　民　　國　 111　　年　　 1　　月　　12　　日
　　　　　　　　　刑事第九庭　審判長法　官  黃怡菁　
　　　　　　　　　　　　　　　　　　法　官  商啟泰
　　　　　　　　　　　　　　　　　　法　官  蔡宗儒
上正本證明與原本無異。 
如不服本判決應於收受送達後20日內向本院提出上訴書狀，並應
敘述具體理由；其未敘述上訴理由者，應於上訴期間屆滿後20日
內向本院補提理由書（均須按他造當事人之人數附繕本）「切勿
逕送上級法院」。告訴人或被害人如對於本判決不服者，應具備
理由請求檢察官上訴，其上訴期間之計算係以檢察官收受判決正
本之日期為準。
                                    書記官  劉郅享
中　　華　　民　　國　　111 　年　　1 　　月　　13　　日
附錄本案論罪科刑法條全文：
中華民國刑法第278條
使人受重傷者，處5年以上12年以下有期徒刑。
犯前項之罪因而致人於死者，處無期徒刑或10年以上有期徒刑。
第1項之未遂犯罰之。